【裁判字號】    97,上訴,178
【裁判日期】    970515
【裁判案由】    違反槍砲彈藥刀械管制條例等
【裁判全文】
臺灣高等法院刑事判決                 97年度上訴字第178號
上  訴  人
即  被  告  甲○○
                    另案於臺灣高雄看守所執行
指定辯護人  本院公設辯護人乙○○
上列上訴人因違反槍砲彈藥刀械管制條例等案件，不服臺灣新
竹地方法院96年度訴字第599號，中華民國96年11月14日第一審
判決（起訴案號：臺灣新竹地方法院檢察署96年度偵字第4224號
、第4504號、第4775號），提起上訴，本院判決如下：
    主  文
原判決關於甲○○違反槍砲彈藥刀械管制條例部分及定執行均撤
銷。
甲○○未經許可，持有可發射子彈具有殺傷力之改造手槍，處有
期徒刑參年貳月，併科罰金新台幣陸萬元。罰金如易服勞役以新
台幣壹仟元折算壹日，扣案如附表編號一之槍枝沒收。又未經許
可，持有可發射子彈具有殺傷力之改造手槍，處有期徒刑壹年貳
月，併科罰金新台幣肆萬元。罰金如易服勞役以新台幣壹仟元折
算壹日，扣案如附表編號十五之槍枝沒收。應執行有期徒刑肆年
，併科罰金新台幣玖萬元，罰金如易服勞役以新台幣壹仟元折算
壹日，扣案如附表編號一、十五之槍枝沒收。
    事  實
一、甲○○明知可發射子彈具有殺傷力之改造手槍係槍砲彈藥刀
    械管制條例第4 條第1 項第1 款所列管之槍砲，非經主管機
    關之許可，不得擅自持有，竟基於持有具有殺傷力改造手槍
    之犯意，於民國96年5月中旬某日在新竹縣湖口交流道附近
    ，自姓名年籍不詳綽號「阿明」之成年友人處，取得如附表
    編號1所示之改造手槍1支（槍枝管制編號：00000000000號
    ）而無故持有之，嗣為避免警察查獲，乃於97年7月7日中午
    ，在新竹縣湖口鄉○○路○段600號，交付林宜助寄藏之 (
    林宜助所犯寄藏槍枝部分，經原審判處有期徒刑三年六月，
    併科罰金新台幣六萬元確定)。
二、嗣甲○○仍不知警惕，另基於持有具有殺傷力改造手槍之犯
    意，於96年6月初某日在其位於新竹縣竹北市○○路231巷8
    號5樓住處樓下，自姓名年籍不詳綽號「漢堡」之成年友人
    處，取得如附表肆編號15所示之改造手槍1支（槍枝管制編
    號：0000000000），嗣為避免警察查獲，乃於96年7月6日晚
    上，在新竹縣關西鎮石光里14鄰石岡子766號處，交丙○○
    寄藏之 (丙○○所犯寄藏槍枝罪，經原審判處有期徒刑三年
    二月，併科罰金新台幣六萬元確定)。
三、嗣於96年7月9日7時許，林宜助駕駛車號4205-HG之贓車行經
    新竹縣湖口鄉○○路○段600號旁空地時，為埋伏現場之警察
    查獲，並當場扣得如附表編號1至7所示之物，經林宜助帶同
    警方於同日10時30分許在新竹縣竹北市○○○街1巷1號前停
    車場內查獲甲○○，經甲○○同意搜索後於其背包內扣得附
    表編號8至11所示之物，甲○○復主動供出其尚非法持有另1
    把改造手槍，業於日前寄藏於丙○○處，乃主動帶同警方於
    同日13時許在新竹縣竹北市○○路110號前查獲丙○○，先
    在丙○○所駕駛3562-FY自小客車內查獲附表編號12至14 所
    示之物，再由丙○○帶同並同意警方前往其位於新竹市關西
    鎮石岡子766號住處搜索，扣得附表編號15至24所示之物，
    因而循線查獲上情 (本件甲○○另犯收受贓物罪，經原審處
    有期徒刑4月、恐嚇取財罪，處有期徒刑10月、加重竊盜罪
    ，處有期徒刑7月、侵占離本人持有之物罪，處罰金新台幣3
    千元，撤回上訴而確定)。
四、案經新竹市警察局第二分局及新竹縣警察局報請臺灣新竹地
    方法院檢察署檢察官偵查起訴。
    理  由
一、訊據上訴人即被告甲○○坦承分別持有事實一、二之改造手
    槍，並分別交付林宜助、丙○○寄藏之事實，惟辯稱：二支
    槍係同一時間取得，我是從阿明手上拿到二把槍，我當初在
    警局說「漢堡」，實際上是沒有這個人，希望論以一罪。且
    第2支槍我是自首的，原審量刑過重等語；辯護人則辯稱：
    被告自首第2支槍部分，應適用槍砲彈藥刀械管制條例第18
    條第1項規定，減輕或免除其刑等語。經查：
(一)被告持有事實一、二之改造手槍之事實，除據其自白外，核
    與證人林宜助於警詢、偵查（偵查卷頁11、93、94、118、
    107），證人丙○○於警詢、偵查、原審審理中所述相符（
    偵查卷頁25、97、136、111背面，原審審理卷頁14）。且該
    自林宜助車內查獲之上開手槍1支，經檢察官送請內政部警
    政署刑事警察局以性能檢驗法、試射法鑑驗結果，認該槍枝
    係仿WALTHE R廠PPK/ S型半自動手槍製作之換裝土造金屬槍
    管而成之改造手槍（槍枝管制編號：00000000000號），擊
    發功能正常，可供擊發適用子彈使用，而具有殺傷力，有該
    局96年7月24日刑鑑字第0960108775號槍彈鑑定書附卷足憑
    （見偵查卷頁248），並有現場照片在卷可稽（偵查卷頁77
    至80）。另自丙○○家中查獲如附表編號15之上開手槍1 支
    ，經檢察官送請內政部警政署刑事警察局以性能檢驗法、試
    射法鑑驗結果，認該槍枝係仿FN廠1910型半自動手槍製造換
    裝土造金屬槍管而成之改造手槍（槍枝管制編號：00000000
    00號），擊發功能正常，可供擊發適用子彈使用，而具有殺
    傷力，有該局96年7月24日刑鑑字第0960108775號槍彈鑑定
    書附卷足憑（見偵查卷頁248）。足認被告所持有上開二把
    手槍，均係具殺傷力之改造手槍屬實。
(二)被告雖以前詞置辯，惟查：被告於原審已供稱：我一共收了
    二把槍，並非同時收受，這二把槍是朋友欠我錢，把槍放在
    我這裡抵押，他們的名字分別是「漢堡」和「阿明」，這二
    個都是成年人，這二把槍我單獨保管，之後我把這二把槍分
    別放在林宜助、丙○○那裡等語 (原審卷第12頁)。其於本
    院準備程序中翻異前供，已有可疑。嗣被告於本院審理中，
    經再詢以上開事實一、二所載分別取得槍枝之事實，則答以
    ：沒意見。足認上開二把槍枝，係被告分別取得屬實，所辯
    係同時取得云云，並不可採。
(三)本件係警員查獲林宜助後，供稱其持有之改造手槍係被告所
    有，乃於96年7月9日上午10時30分許，甲○○前往林宜助住
    處欲取回槍枝時，查獲被告，於被告背包內發現子彈二顆，
    被告主動表示尚有一枝改造手槍交丙○○保管，乃協同前往
    丙○○住處，查獲寄藏予丙○○處之改造手槍等情，有警員
    李明勳出具之偵查報告乙紙在卷可稽 (同上偵卷第120頁)。
    是被告為警查獲附表編號15之改造手槍，係被告自首並報繳
    甚明。
(四)本件事證明確，被告持有改造手槍犯行，堪予認定。
二、核被甲○○於犯罪事實一、二所為，分別係犯槍砲彈藥刀械
    管制條例第8條第4項之未經許可，持有其他可發射子彈具殺
    傷力之改造手槍罪名。所犯上開二罪，犯意各別、行為互殊
    ，應分論併罰。被告就犯罪事實二之持有改造手槍部分，係
    於司法警察發覺犯罪前，自首並報繳其持有之槍枝，依槍砲
    彈藥刀械管制條例第18條第1項規定，應減輕或免除其刑。
    本條係刑法第62條之特別規定，自應優先適用。
三、原審據以論罪科刑，固非無見，惟 (一)、沒收為從刑，應
    附隨於主刑，一併宣告，原判決就被告非法持有槍枝部分，
    主文僅諭知主刑，未一併諭知扣案之槍枝沒收，自不適法；
    (二)、被告持有附表編號15之槍枝部分，應依槍砲彈藥刀械
    管制條例第18條第1項規定減輕其刑，原審依刑法第62條規
    定減輕其刑，亦有未洽。被告上訴，主張非法持有附表編號
    15部分，應適用槍砲彈藥刀械管制條例第18條第1項規定減
    輕或免除其刑，為有理由，自應由本院將此部分撤銷改判。
    原審定執行刑部分即失所附麗，應併予撤銷。爰審酌被告係
    因他人用以抵債而持有上開槍枝，未用以行兇，且槍枝對治
    安危害性甚大，及被告自始坦承犯行等一切情狀，量處如主
    文第二項所示之刑，併科罰金部分，並諭知易服勞役之折算
    標準。扣案如附表編號1、15所示之改造手槍，均係違禁物
    ，不問屬於犯人與否，均應依刑法第38條第1項第1款規定宣
    告沒收。至附表所示其餘扣押之物，與被告本件犯行無涉，
    毋庸於此併宣告沒收，並就上開2罪，定其應執行之刑如主
    文所示。
據上論斷，應依刑事訴訟法第369條第1項前段、368條、第364條
、第299條第1項前段，槍砲彈藥刀械管制條例第8條第4項、第18
條第1項，刑法第11條前段、第42條第3項、第38條第1項第1款，
、第51條第5款，判決如主文。
本案經檢察官田炳麟到庭執行職務。
中    華    民    國    97    年    5     月    15    日
                  刑事第十七庭  審判長法  官  趙功恆
                                      法  官  高明哲
                                      法  官  陳世宗
以上正本證明與原本無異。
如不服本判決，應於收受送達後十日內向本院提出上訴書狀，其
未敘述上訴之理由者並得於提起上訴後十日內向本院補提理由書
（均須按他造當事人之人數附繕本）。
                                      書記官  魏汝萍
中    華    民    國    97    年    5     月    15    日
附錄：本案論罪科刑法條全文
槍砲彈藥刀械管制條例第8條第4項
未經許可，持有、寄藏或意圖販賣而陳列第 1 項所列槍枝者，處
 3年以上10年以下有期徒刑，併科新臺幣700萬元以下罰金。
附表：
┌──┬───────┬────┬───────────┐
│編號│扣案物        │數量    │備註                  │
├──┼───────┼────┼───────────┤
│1   │改造手槍（含彈│1枝     │鑑定結果係仿WALTHER 廠│
│    │匣一個，管制編│        │PPK/ S型半自動手槍作之│
│    │號0000000000）│        │換裝土造金屬槍管而成之│
│    │              │        │改造手槍，具有殺傷力。│
├──┼───────┼────┼───────────┤
│2   │改造子彈      │2顆     │甲○○交付林宜助的，無│
│    │              │        │法證明具有殺傷力，業經│
│    │              │        │檢察官於起訴書中不另為│
│    │              │        │不起訴之諭知。        │
├──┼───────┼────┼───────────┤
│3   │扳手          │6把     │                      │
├──┼───────┼────┼───────────┤
│4   │螺絲起子      │3把     │                      │
├──┼───────┼────┼───────────┤
│5   │斜口鉗        │3把     │                      │
├──┼───────┼────┼───────────┤
│6   │手電筒        │1支     │                      │
├──┼───────┼────┼───────────┤
│7   │美工刀        │1把     │                      │
├──┼───────┼────┼───────────┤
│8   │改造子彈      │2顆     │丙○○交付甲○○的，無│
│    │              │        │法證明具有殺傷力，經檢│
│    │              │        │察官於起訴書中不另為不│
│    │              │        │起訴之諭知。          │
├──┼───────┼────┼───────────┤
│9   │戶名：黃佳惠，│各1份   │                      │
│    │帳號0000000000│        │                      │
│    │608號，戶名： │        │                      │
│    │沈書賢，帳號18│        │                      │
│    │00000000000之 │        │                      │
│    │合作金庫銀行存│        │                      │
│    │摺及提款卡    │        │                      │
├──┼───────┼────┼───────────┤
│10  │劉醇旺國民身份│各1枚   │                      │
│    │證及健保卡    │        │                      │
├──┼───────┼────┼───────────┤
│11  │豪雅牌男錶    │1支     │                      │
│    │              │        │                      │
├──┼───────┼────┼───────────┤
│12  │彈殼          │2顆     │                      │
├──┼───────┼────┼───────────┤
│13  │子彈火藥      │17個    │                      │
├──┼───────┼────┼───────────┤
│14  │車牌4205-HG 車│2面     │                      │
│    │              │        │                      │
├──┼───────┼────┼───────────┤
│15  │改造手槍（含彈│1支     │甲○○寄藏的，鑑定結果│
│    │匣一個，管制編│        │係仿FN廠1910型半自動手│
│    │號0000000000）│        │槍製造之換裝土造金屬槍│
│    │              │        │管而成之改造手槍，有殺│
│    │              │        │傷力。                │
├──┼───────┼────┼───────────┤
│16  │改造子彈      │5顆     │經鑑定後認係土造子彈，│
│    │              │        │具有殺傷力。          │
├──┼───────┼────┼───────────┤
│17  │彈殼          │4顆     │                      │
├──┼───────┼────┼───────────┤
│18  │砂輪機        │1台     │                      │
├──┼───────┼────┼───────────┤
│19  │銼刀          │1支     │                      │
├──┼───────┼────┼───────────┤
│20  │固定夾        │1支     │                      │
├──┼───────┼────┼───────────┤
│21  │鑽頭          │2支     │                      │
├──┼───────┼────┼───────────┤
│22  │子彈上火      │100粒   │                      │
├──┼───────┼────┼───────────┤
│23  │子彈混合火藥  │70片    │                      │
├──┼───────┼────┼───────────┤
│24  │子彈火藥      │17發    │                      │
└──┴───────┴────┴───────────┘


司法院資訊處製作；財團法人民間司法改革基金會備份。
